【裁判字號】    97,台上,5762
【裁判日期】    971113
【裁判案由】    違反槍砲彈藥刀械管制條例
【裁判全文】
最高法院刑事判決            九十七年度台上字第五七六二號
上  訴  人  甲○○
選任辯護人  林正欣律師
上列上訴人因違反槍砲彈藥刀械管制條例案件，不服台灣高等法
院中華民國九十四年十二月三十日第二審判決（九十四年度上訴
字第三五二六號，起訴案號：台灣宜蘭地方法院檢察署九十三年
度偵字第三三四０號），提起上訴，本院判決如下：
    主  文
上訴駁回。
    理  由
一、違反槍砲彈藥刀械管制條例部分
按刑事訴訟法第三百七十七條規定，上訴於第三審法院，非以判
決違背法令為理由，不得為之。是提起第三審上訴，應以原判決
違背法令為理由，係屬法定要件。如果上訴理由書狀並未依據卷
內訴訟資料，具體指摘原判決不適用何種法則或如何適用不當，
或所指摘原判決違法情事，顯與法律規定得為第三審上訴理由之
違法情形，不相適合時，均應認其上訴為違背法律上之程式，予
以駁回。本件上訴人甲○○上訴意旨略稱：(一)、扣案仿FN廠半自
動手槍製造之金屬改造手槍（槍枝管制編號：00000000
00，下稱Ａ槍）未經實彈測試即動能檢驗法鑑定，亦未對槍枝
材質、發射動能予以鑑定，復未實際測量槍枝口徑大小，即無法
證明其是否具有殺傷力。原判決對上訴人質疑扣案Ａ槍是否具有
殺傷力之辯解，均未予以說明，有判決不載理由之違法。(二)、本
件槍枝鑑定結果粗率，鑑定人對鑑定過程之說明又有失專業，上
訴人之辯護人因此聲請傳喚專家證人中央警察大學教授駱宜安，
說明正確槍枝鑑定方式，及鑑定人方仁義所用鑑定方法是否足以
鑑定Ａ槍有無殺傷力，惟原審未予傳訊，有應於審判期日調查之
證據未予調查之違法。(三)、另支槍枝（下稱Ｂ槍），既未扣案，
原判決以該槍枝因走火擊發子彈傷及謝偉麟手部之情形，認該槍
機械性能、結構均屬良好，可以順利擊發子彈而具有殺傷力，推
論過程殊嫌率斷。原判決既認無法證明Ｂ槍係槍砲彈藥刀械管制
條例第四條第一項第一款所稱之手槍，又有何證據可證明該槍係
屬同款之「其他可發射子彈具有殺傷力之槍枝」？原判決有判決
不備理由及理由矛盾之違法等語。
惟查：證據之取捨、事實之認定，乃事實審法院職權行使之範圍
，事實審法院經調查證據之結果，本於確信，依自由心證之取捨
證據，苟其取捨，與經驗法則或論理法則無違，即不得任意指為
違法，而據為適法之第三審上訴理由。本件原判決認定上訴人有
原判決事實欄所載之犯行，因而維持第一審依修正前刑法牽連犯
及修正前槍砲彈藥刀械管制條例，以想像競合犯從一重論處上訴
人共同未經許可，持有可發射子彈具有殺傷力之改造手槍罪刑（
處有期徒刑一年二月，併科罰金新台幣三萬元，罰金如易服勞役
，以銀元三百元折算一日）部分之判決，駁回上訴人在第二審之
上訴。係以上訴人之自白，共同被告謝偉麟、廖文彬、及被害人
乙○○、張展豪、李建隆之陳述，鑑定人方仁義之證言，現場照
片、扣案之Ａ槍、彈殼一只，內政部警政署刑事警察局（下稱刑
事警察局）之槍彈鑑定書等證據資料，為綜合之判斷。已詳細敘
述其所憑之證據及認定之理由，所為論斷，俱有卷存證據資料可
資覆按，並無採證或認定事實違背經驗法則或論理法則，或其他
違背法令之情形。另按槍枝之鑑定，非必以試射為唯一之鑑定方
法，如依「性能檢驗法」實際操作送鑑槍枝之機械結構與功能，
經檢測後認其結構完整，且擊發功能良好正常，可供擊發適用子
彈使用，而為具殺傷力之研判，苟非其鑑定有未盡確實或欠缺完
備情事，即不得以未經實彈射擊測試鑑測，遽認其鑑定結果為不
可採。本件扣案之Ａ槍，經刑事警察局以性能檢驗法鑑定結果，
認係由仿FN廠半自動手槍製造金屬玩具手槍，更換土造槍管改造
而成之改造手槍，機械性能良好，可擊發適用子彈，認具殺傷力
等情，有該局之槍彈鑑定書可稽；原判決並參酌實施鑑定之人方
仁義從事槍枝鑑定工作之專業知識經驗，及其於第一審陳述之鑑
定方法、過程等證據資料，採憑為判斷依據，並以上訴人聲請傳
喚駱宜安教授乙節，並無傳喚必要，業於判決理由二、(一)內詳細
記載所憑之理由，核無上訴意旨所指判決不載理由、及應於審判
期日調查之證據未予調查之違法情事。又原判決依據謝偉麟以Ｂ
槍槍柄毆擊乙○○時，因走火而擊發子彈乙發，謝偉麟並因而手
部受傷，及警方在現場查扣已擊發之制式彈殼乙顆等證據資料，
本於推理作用及罪疑惟輕之原則，認定Ｂ槍尚無法證明為手槍，
而屬於「其他可發射子彈具有殺傷力之槍枝」，核與經驗法則、
論理法則無違，自不能指為違法。本件上訴核與法律規定得為第
三審上訴理由之違法情形，不相適合。其上訴違背法律上之程式
，應予駁回。
二、恐嚇危害於安全部分
按刑事訴訟法第三百七十六條所列各罪之案件，經第二審判決者
，不得上訴於第三審法院，法有明文。本件上訴人所犯刑法第三
百零五條恐嚇危害於安全部分，核屬刑事訴訟法第三百七十六條
第一款之案件，依首開說明，既經第二審判決，自不得上訴於第
三審法院。縱此部分與違反槍砲彈藥刀械管制條例部分有方法結
果之牽連關係，屬於修正前刑法之牽連犯，為裁判上一罪，但違
反槍砲彈藥刀械管制條例部分之上訴為不合法，本院應從程序上
予以駁回，而無從為實體上判決，對於輕罪之此部分，亦無從適
用審判不可分原則，為實體上審判，上訴人竟復提起上訴，顯為
法所不許，應予駁回。
據上論結，應依刑事訴訟法第三百九十五條前段，判決如主文。
中    華    民    國  九十七  年   十一   月   十三   日
                      最高法院刑事第五庭
                          審判長法官  陳  正  庸
                                法官  賴  忠  星
                                法官  林  秀  夫
                                法官  宋      祺
                                法官  李  伯  道
      本件正本證明與原本無異
                                      書  記  官
中    華    民    國  九十七  年   十一   月   十八   日
                                                Ａ


司法院資訊處製作；財團法人民間司法改革基金會備份。
